臺灣桃園地方法院交通事件裁定　　　 96年度交聲字第222 號
原處分機關　交通部公路總局新竹區監理所
異　議　人
即受處分人　乙○○
上列異議人因違反道路交通管理處罰條例案件，對於交通部公路
總局新竹區監理所民國96年5 月10日所為之裁決處分（原處分案
號：壢監裁字第裁53－DB0000000 號），聲明異議，本院裁定如
下：
    主  文
異議駁回。
    理  由
一、按駕駛人駕駛汽車，應遵守道路交通號誌之指示，車輛面對
    圓形紅燈表示禁止通行，不得超越停止線或進入路口，汽車
    駕駛人，行經有燈光號誌管制之交岔路口闖紅燈者，處新臺
    幣1,800 以上5,400 以下罰鍰，又汽車駕駛人有第53條情形
    者，記違規點數3 點，道路交通安全規則第90條、道路交通
    標誌標線號誌設置規則第206 條第5 款第1 目、道路交通管
    理處罰條例第53條第1 項、第63條第1 項第3 款分別定有明
    文。
二、原處分意旨略以：本件異議人即受處分人乙○○於民國96年
    3 月26日20時54分許，駕駛車牌號碼9358－DL號自用一般小
    客車，行經桃園縣龍潭鄉○○路與湧光路路口，為桃園縣政
    府警察局龍潭分局員警查獲「聖亭路（埔心往龍潭方向）闖
    紅燈」違反道路交通管理事件，以桃警局交字第DB0000000
    號通知單當場舉發，通知單交付異議人後，移送原處分機關
    處理，經原處分機關認異議人確有「闖紅燈」之違規情事，
    於96年5 月10日依道路交通管理處罰條例第53條第1 項、第
    63條第1 項第3 款之規定，裁決罰鍰2,700 元，記違規點數
    3 點。
三、聲明異議意旨略以：伊於上開時、地並未闖紅燈，當時伊車
    輛緊跟大巴士後方，嗣因大巴士停車，伊即繞由大巴士左側
    前進，通過路口時，號誌仍顯示為綠燈，惟旋即遭警攔停舉
    發闖紅燈，伊要求值勤員警提供照片，該警則稱伊車在大巴
    士後方，無法照相云云。
四、經查：
  (一)異議人於上開時、地駕駛車牌號碼9358－DL號自用一般小客
    車，緊跟在1 輛大巴士後方，沿聖亭路由埔心往龍潭方向行
    駛，跨越聖亭路與湧光路路口後，因異議人前方之大巴士靠
    邊停車，異議人遂繞由該大巴士左側前行，旋遭警攔停，而
    當場以闖越紅燈為由掣單舉發，嗣經原處分機關認異議人確
    有「闖紅燈」之違規情事，於96年5 月10日依道路交通管理
    處罰條例第53條第1 項、第63條第1 項第3 款之規定，裁決
    罰鍰2,700 元，記違規點數3 點等情，業據異議人陳述明確
    （見本院卷第3 、33、35頁），核與證人即本件在場取締及
    舉發之員警甲○○、涂進士之證述相符（見本院卷第31、34
    、35頁），並有桃園縣政府警察局96年3 月26日桃警局交字
    第DB0000000 號舉發違反道路交通管理事件通知單、交通部
    公路總局新竹區監理所中壢監理站96年5 月10日壢監裁字第
    裁53－DB0000000 號違反道路交通管理事件裁決書、掣單舉
    發當時締錄影及照片光碟各1 份附卷可稽（見本院卷第13、
    14、43頁），此部分事實首堪認定。
  (二)據證人即本件值勤舉發之員警涂進士於本院訊問時具結證稱
    ：當時伊站在聖亭路上，距離湧光路口約30至40公尺，伊見
    到有1 輛大巴士沿聖亭路由埔心往龍潭方向行駛，在號誌變
    成紅燈之後，該大巴士始跨越湧光路口，這輛大巴士已經是
    闖紅燈，伊沒有見到異議人的車子，但異議人尾隨在該大巴
    士後面，跟著跨越路口過來，當然也是闖紅燈等語（見本院
    卷第31、32頁）；與證人即本件同在現場值勤取締之員警甲
    ○○於本院訊問時具結證稱：伊當時站在聖亭路上距離湧光
    路口約30至40公尺，伊可清楚見到號誌情形及路口行車狀況
    ，伊當時見到有1 輛大巴士沿聖亭路由埔心往龍潭方向行駛
    ，到湧光路口前，號誌還是綠燈，該大巴士有打方向燈似要
    左轉進入龍潭工業區○○○路在該路口前係2 線道，之後則
    為4 線道，該車車身已有轉彎而霸佔住路口，該路口之其他
    車輛都無法行進，但大巴士嗣又改為直行，直行時號誌已成
    紅燈，大巴士直行跨越湧光路口後停靠在往龍潭方向的路邊
    ，這時伊只見到異議人1 輛車子過來，路口後面的其他車子
    都停止沒有跟過來等語（見本院卷第34、35頁）互核一致，
    並提出本件掣單舉發當時取締過程錄影及照片光碟各1 份附
    卷可稽，經本院勘驗掣單舉發當時之錄影光碟，勘驗結果係
    以：錄影方向係自警員所站立之位置往聖亭路與湧光路口拍
    攝，可見湧光路與聖亭路交岔路口車輛往來情形，異議人乙
    ○○之車輛係停聖亭路上過湧光路口處，見警員涂進士站立
    於異議人乙○○之車輛前方對異議人開單予異議人收執，異
    議人即駕車離去，警員涂進士所站立之位置可清楚見路口號
    誌情形及路口車輛行車狀況一情，有本院96年7 月26日勘驗
    筆錄在卷可稽，核與證人所述取締情節相符，且可知自員警
    欄停開單位置，確實可清楚監看路口號誌情形及路口行車狀
    況，佐以上開證人身為公職，與異議人素不相識，復無仇怨
    ，自無設詞誣陷、身觸偽證重罪之必要，本院復查無其他積
    極證據足資證明渠等有捏造事實違法取締之情事，是執勤員
    警本其維護交通秩序及安全之職責所為之上開舉發行為，自
    應受到合法及正確之推定，則據上開卷證資料以觀，可見異
    議人所跟隨之大巴士尚未通過上開路口欲改直行往前時，該
    路口紅燈號誌已經亮起，而斯時該大巴士既佔據路口，衡情
    就大巴士車身一般長度，其後跟隨之車輛自不得亦無法進入
    路口，況異議人亦自承渠並非於此時在路口超越大巴士，而
    係跟隨大巴士跨越路口，於大巴士欲靠邊停車時，異議人車
    輛始繞由大巴士左側前行而來等情（見本院卷第3 、16、19
    、35頁），此情核與證人甲○○所證：未見異議人在路口逆
    向進入對向車道行駛過來等語（見本院卷第35頁）一致，堪
    信屬實，則本件值勤員警固因異議人車輛前有大巴士，而無
    法親眼目睹異議人車輛通過路口之情狀，亦因之無法照相或
    錄影上情存證，惟異議人車輛前方大巴士於未通過路口前，
    號誌既已為紅燈，則異議人既緊隨該大巴士跨越路口，自屬
    闖越紅燈無疑。
  (三)異議人雖辯以：伊欲跨越路口時，號誌是綠燈，過了之後也
    是綠燈，伊不清楚後面有無車輛跟著過來云云（見本院卷第
    35頁），惟查異議人已自承伊係「緊跟」在大巴士後方跨越
    路口，佐以值勤員警亦自承因之無法見到異議人車輛等情，
    業如前述，則衡諸一般駕駛車輛之經驗法則，「緊跟」在「
    大巴士」之後，因前方視線遭擋，實難見到包括號誌在內之
    前方狀況，異議人又焉能確認跨越路口時號誌為綠燈，顯屬
    可疑，況斯時本件值勤員警所站立位置，既能清楚見到路口
    號誌，自應以渠等所述路口號誌情形較為可信，堪認異議人
    應係見前車往前直行即貿然緊隨前行，而非確有看見號誌綠
    燈情形；況車輛通過路口前行之後，衡情若無特殊情事，駕
    駛人均應注意車前狀況，斷無再回首注意路口號誌為何之理
    ，異議人又何能一口斷定號誌綠燈情狀？況縱本件異議人於
    通過路口之後，因前方大巴士靠邊停車欲繞由其左側前行，
    按諸一般駕駛經驗，為避免後方有來車而造成超車之危險，
    必會注意後方是否有來車，異議人又豈會不清楚其後並無車
    輛跟隨前進，而對渠闖紅燈一情毫無所悉之理？異議人前開
    所辯，顯與常情相違，無法遽信，本件既經上開證人證述異
    議人駕車闖越紅燈等情明確，異議人所辯不足為憑。何況汽
    車駕駛人於駕駛車輛時，應注意前方狀況，遇前方有大巴士
    阻擋視線時，自應「保持距離」，不可盲目「緊隨」，以避
    免因視線遭擋住而無法預警而發生危險或其他情況，是縱異
    議人係因視線遭擋未見號誌紅燈情形而誤闖路口，然既係因
    渠駕車緊隨大巴士之後，其對因未查見前方號誌而闖越紅燈
    一情，即非無預見可能，更難謂無過失，自無法解免交通違
    規之責任，併此指明。
五、綜上所述，異議人有違規闖越紅燈之事實甚為明確。從而原
    處分機關依首揭規定，裁處罰鍰2,700 元，併記違規點數3
    點，核無不當。本件聲明異議為無理由，應予駁回。
據上論斷，應依道路交通案件處理辦法第19條，裁定如主文。
中　　華　　民　　國　　96　　年　　7 　　月　 31　　　日
                         交通法庭法官  蘇琬能
以上正本證明與原本無異。
如不服本裁定，應於裁定送達後5 日內向本院提出抗告狀。
　　　　　　　　　　　　　　　 書記官　許家慧
中　　華　　民　　國　　96　　年　　8 　　月　　14　　日
